臺灣高雄地方法院刑事判決　　　　　　　94年度交易字第48號
公　訴　人　臺灣高雄地方法院檢察署檢察官
被　　　告　乙○○
選任辯護人　戊○○律師
　　　　　　甲○○律師
　　　　　　丁○○律師
上列被告因過失致死等案件，經檢察官提起公訴（93年度偵字第
22091號），本院判決如下：
    主  文
乙○○服用酒類，不能安全駕駛動力交通工具而駕駛，處罰金貳
萬元，如易服勞役，以參佰元折算壹日。又因過失致人於死，處
有期徒刑拾月。
    事  實
一、乙○○明知服用酒類致不能安全駕駛時，即不能駕駛動力交
　　通工具，猶於民國94年10月30日凌晨4 時許，與友人在高雄
    縣橋頭鄉某處飲用啤酒後，已達不能安全駕駛動力交通工具
    之程度，仍駕駛車號ＴＯ—7962號自小客車，沿高雄縣橋頭
    鄉○○路由東往西方向行駛，欲返其位於高雄縣梓官鄉○○
    村○○路56巷23之8號住處。嗣於94年10月30日凌晨5時許，
    其駕駛上述車輛，行經前述道路高分13右分電桿前，原應注
    意汽車在未劃標線之道路，應靠右行駛，但遇有特殊狀況必
    須行駛於左側道路時，除應減速慢行外，並應注意前方來車
    及行人，而依當時天晴路況良好，並無不能注意之情形，詎
    因酒力發作，而疏未注竟凌劉明秀騎乘腳踏車在其車道對方
    ，靠右並由西向東方向行駛，乙○○竟貿然向前行駛，逆向
    迎面撞擊凌劉明秀所騎乘之腳踏車，致凌劉明秀人車失控倒
    地，受全身多處骨折之傷害。乙○○見狀後，乃將前述車輛
    靠路邊停放，並請求聽聞車輛碰撞聲而到場關切之金勢明幫
    忙呼叫救護車，金勢明旋即撥打119 電話後離開該處。而乙
    ○○於肇事後犯罪未被有偵查權之公務員或機關發覺前，向
    據報後到場處理本件交通事故之警員己○○自首坦承犯行，
    進而接受裁判。凌劉明秀經送醫急救無效，延至同日凌晨6
    時2 分許不治死亡。乙○○於是日凌晨6時8分許，經警測得
    其呼氣酒精濃度達每公升0.52毫克。
二、案經高雄縣警察局岡山分局報告臺灣高雄地方法院檢察署檢
    察官偵查後起訴。
    理  由
一、訊據被告乙○○對於前述犯罪事實坦承不諱，核與證人即到
    場處理本件交通事故之警員己○○證述之情節相符。按刑法
    第185 條之3 所謂「不能安全駕駛」，係抽象危險犯，並不
    以發生具體危險為必要。而依醫學實驗證明所得經驗法則，
    對於吐氣酒精濃度達每公升0.25毫克（ＭＧ／Ｌ）以上時，
    將使駕駛人產生複雜之技巧障礙、駕駛能力變壞之行為表現
    ，肇事比率比一般未飲酒時高出二倍，而吐氣酒精濃度達每
    公升0.5 毫克以上時，將使駕駛人產生平衡感與判斷力障礙
    升高，肇事比率比一般未飲酒時高出10倍，甚而如吐氣酒精
    濃度達每公升0.75毫克時，駕駛人將產生明顯酒醉、步履蹣
    跚之行為狀態，其肇事比率比一般高25倍，達吐氣酒精濃度
    達每公升一毫克時，將造成中度中毒，有步態不穩、噁心、
    嘔吐、精神混惑不清狀態（參見蔡志中著，對飲酒不能安全
    駕駛之執法研究，司法院第46期業務研究會講義）。次按汽
    車駕駛人飲酒後其吐氣所含酒精成分超過每公升0.25毫克以
    上者，即不得駕車，道路交通安全規則第114 條第2 款定有
    明文；又參考外國之認定標準，對於酒精濃度呼氣已達每公
    升0.55毫克，肇事率為一般正常人之10倍，認為已達「不能
    安全駕駛」之標準，有法務部88年5 月18日法88檢字第1669
    號函可考。復按就醫學文獻所知，酒精對人體造成之影響，
    於呼氣時酒精濃度達每公升0 ．25五毫克（約合體內血液中
    酒精濃度50ＭＧ＼ＤＬ或0.05％）即會輕度中毒，造成輕度
    協調功能降低；呼氣酒精濃度達每公升0.4 毫克時，即有感
    覺障礙；呼氣酒精濃度達每公升0.5 毫克時（約合體內血液
    中酒精濃度100 ＭＧ＼ＤＬ或0.1 ％）屬輕到中度中毒症狀
    ，出現反應較慢、感覺減低、影響駕駛之狀況；此有行政院
    國軍退除役官兵輔導委員會臺北榮民總醫院88年8 月5日 （
    88）北總內字第26868 號函文一紙可據。本件被告於肇事後
    之1 小時多之6 時8 分許，經警以酒精測試器測得其呼氣之
    酒精濃度為每公升0. 52 毫克，此有酒精濃度測試報告一紙
    在卷可稽，顯逾前述規定。復衡酌被告飲酒後駕駛上述自用
    小客車，逆向正面撞及被害人凌劉明秀所騎乘之腳踏車，導
    致被害人凌劉明秀於受有前述傷害後送醫不治死亡，此有道
    路交通事故調查報告表（一）、（二）、道路交通事故現場
    圖各1 紙及照片27張在卷可考，復有被害人凌劉明秀之相驗
    屍體證明書紙、臺灣高雄地方法院檢察署鑑定驗斷書、相驗
    筆錄各1 份附卷可稽。由前述之論證，足認其飲酒後已至駕
    駛技巧障礙，視覺及行為反應能力減低，而達不能安全駕駛
    動力交通工具無疑。
二、次按汽車行駛於未劃標線之道路，應靠右行駛，但遇有特殊
    狀況必須行駛於左側道路時，除應減速慢行，並注意前方來
    車及行人，道路交通安全規則第95條定有明文。而本件被告
    乙○○於飲酒後已達不能安全駕駛動力交通工具之程度，竟
    駕駛前述自用小客車上路，仍應遵守上述法律規定，並負有
    注意義務，又依當時天候、道路狀況及被告之智識程度，並
    無不能注意之情事，竟疏於注意及此，疏未注意被害人凌劉
    明秀騎乘腳踏車，沿上述道路靠右由西往東方向行駛，貿然
    向前行駛、逆向迎面撞擊被害人凌劉明秀之腳踏車，肇致本
    件車禍，使被害人死亡，其有過失甚明。又被害人之死亡，
    與被告之過失行為間，顯有相當因果關係。綜上，本件事證
    明確，足徵被告上開自白，堪予採信，被告前述不能安全駕
    駛動力交通工具而駕駛、過失致死之犯行，與事實相符，應
    堪認定。
三、本件被告乙○○所為係犯刑法第185 條之3 服用酒類，不能
    安全駕駛動力交通工具而駕駛罪、第276 條第1 項之過失致
    人於死罪。又被告係酒醉駕車因而致被害人凌劉明秀死亡，
    應依道路交通管理處罰條例第86條第1 項之規定，加重其刑
    二分之一。又被告於肇事後犯罪未被有偵查權之公務員或機
    關發覺前，向證人即警員己○○自首坦承犯行，進而接受裁
    判等事實，業據證人己○○、金勢明於本院審理時證述屬實
    ，且有高雄縣政府消防局函覆之報案資料、高雄縣政府警察
    局岡山分局交通事故肇事人自首紀錄表各1 份在卷可資佐證
    ，應依刑法第62條自首之規定減輕其刑，並依刑法第71條第
    1 項之規定，先加後減。爰審酌被告於飲酒後已達不能安全
    駕駛動力交通工具之程度，仍駕駛上述自用小客車上路，復
    疏未注意被害人凌劉明秀騎乘腳踏車沿上述道路，由西往東
    方向靠右行駛之狀況，竟冒然往前行駛、逆向迎面撞擊被害
    人凌劉明秀之腳踏車，導致被害人死亡，顯見其有嚴重過失
    （按被告於肇事後之同日6 時8 分許，經警測得其呼氣酒精
    濃度達每公升0.52毫克，而此時距離被告肇事之時間已逾1
    小時以上，則被告於肇事時其呼氣酒精濃度必高於測量時許
    多），雖於犯罪後向警員自首並坦承犯行，但迄今尚未與被
    害人家屬達成民事和解，並衡酌被告前述駕駛過失行為造成
    被害人家屬之親人死亡所遭受心理及精神創傷等一切情狀，
    分別就其服用酒類不能安全駕駛動力交通工具而駕駛罪、過
    失致死罪，量處如主文所示之罰金刑、有期徒刑，並就罰金
    刑之部分，諭知易服勞役之折算標準。
四、至告訴人認被告係「世紀企業行」之司機，所為係犯同法第
    276 條第2 項之業務過失致人於死罪。但查，被告否認有從
    事業務之行為，且本院函詢高雄縣政府、屏東縣政府，是否
    有「世紀企業行」之登記資料，而經查證之結果，均無「世
    紀企業行」之登記資料，此有高雄縣政府、屏東縣政府函文
    各1 份在卷可考。而本院向財政部臺灣省南區國稅局查詢被
    告自91年度至93年度之綜合所得稅申報資料，經查證之結果
    ，上述年度並無被告乙○○綜合所得稅申報及核定通知書等
    資料，亦有財政部臺灣省南區國稅局岡山稽徵所函文1 紙附
    卷可參，是本件並無被告從事業務之證據，告訴人此節意旨
    ，容有誤會，附此敘明。
據上論斷，應依刑事訴訟法第299 條第1 項前段，道路交通管理
處條例第86條第1 項，刑法第185 條之3 、第276 條第1 項，刑
法第62條前段、第42條第2 項，罰金罰鍰提高標準條例第1 條前
段、第2 條，判決如主文。
本案經檢察官丙○○到庭執行職務。
中　　華　　民　　國　　94　　年　　7 　　月　　20　　日
                  交通法庭審判長  法　官    張世賢
                                  法  官    王啟明
                                  法  官    呂曾達
以上正本證明與原本無異。
如不服本判決，應於收受送達後10日內向本院提出上訴書狀。
中　　華　　民　　國　　94　　年　　7 　　月　　20　　日
　　　　　　　　　　　　　　　    書記官     林慧君
附錄本判決論罪之法條：
刑法第185條之3、276條第1項。
中華民國刑法第185條之3：
服用毒品、麻醉藥品、酒類或其他相類之物，不能安全駕駛動力
交通工具而駕駛者，處1 年以下有期徒刑、拘役或3 萬元以下罰
金。
中華民國刑法第276條第一項：
因過失致人於死者，處 2 年以下有期徒刑、拘役或 2 千元以下
罰金。
